臺灣高雄地方法院刑事判決　　　　　　　　　　　　九十三年度訴字第二一五一號
　　公　訴　人　臺灣高雄地方法院檢察署檢察官
　　被　　　告　丙○○
右列被告因誣告案件，經檢察官提起公訴（九十三年度偵字第二六二二號），本院判
決如左：
    主  文
丙○○意圖他人受刑事處分，向該管公務員誣告，處有期徒刑參月。緩刑參年。
    事  實
一、丙○○乃甲○○伯父，雙方感情不睦，民國九十二年九月十一日十七時許，丙○○在高雄市○○區○○路一三七之七號門前，因要求甲○○（起訴書誤載為甲○○之父乙○○）將置放於該處鐵箱上從事水泥工作所用之工具移置他處，而與甲○○發生口角，正欲持執鐵槌毆打甲○○之際，為甲○○之父乙○○與庚○○及
    時上前制止，並將丙○○與甲○○二人隔開，而未發生肢體衝突及接觸。詎丙○○明知甲○○於九十二年九月十一日十七時許，在高雄市○○區○○路一三七之
    七號前，尚未與之發生肢體衝突及接觸，即為乙○○與庚○○隔開，甲○○並未
    傷害其身體或健康，竟意圖使甲○○受刑事處分，基於誣告之犯意，捏造甲○○
    於九十二年九月十一日十七時許，在高雄市○○區○○路一三七之七號住宅門前
    ，將丙○○之右手第三、第四手指扭傷，致丙○○受有右手第三、四指紅腫各約
    五乘三公分及三乘三公分之傷害，而於九十二年九月二十三日，具狀向臺灣高雄
    地方法院檢察署提出告訴，誣告甲○○涉犯普通傷害罪。嗣經臺灣高雄地方法院
    檢察署檢察官偵查結果，認甲○○之犯罪嫌疑不足，於九十二年十二月二十七日
    以九十二年度偵字第二四七四一號為不起訴之處分，並因丙○○未聲請再議而告
    確定。
二、案經臺灣高雄地方法院檢察署檢察官自動檢舉偵查起訴。
    理  由
一、訊據被告丙○○對於右揭時日具狀向臺灣高雄地方法院檢察署提出告訴，指訴甲○○將其右手第三、第四手指扭傷，致其右手第三、四指紅腫各約五點三公分及
    三點三公分之事實供認不諱，惟矢口否認有上開犯行，辯稱：伊告訴之內容實在
    ，並未誣告甲○○，另庚○○與乙○○將伊與甲○○隔開之後，庚○○以為無事
    ，即至伊住處，而乙○○將伊架開後，亦認為無事，以致現場僅賸甲○○與伊對
    峙十分鐘之久，甲○○亦拉扯伊之手部長達十分鐘，若伊並未受傷，為何於九十
    二年九月十二日即至安泰醫院就診云云。經查：
    (一)按證人、鑑定人依法應具結而未具結者，其證言或鑑定意見，不得作為證據，
      刑事訴訟法第一百五十八條之三定有明文。查證人乙○○、丁○○於偵查中以
      證人身分應訊時，檢察官均未命之具結，有臺灣高雄地方法院檢察署九十二年
      度他字第四九五二號案件九十二年十二月四日訊問筆錄一份在卷可參【參見卷
      附臺灣高雄地方法院檢察署九十二年度他字第四九五二號案卷影本（下稱偵查
      卷卷(一)）第八頁至第十頁】，且證人乙○○、丁○○復無刑事訴訟法第一百八
      十六條第一項所定不得令渠等具結之事由，揆諸前揭之規定，證人乙○○、丁○○前揭證言，自不得作為證據，合先敘明。
    (二)被告於右揭時、地，因要求甲○○將置放於該處鐵箱上，以供乙○○從事水泥
      工所用之器具移置他處，而與甲○○發生口角，正欲持執鐵槌毆打甲○○之際
      ，為甲○○之父乙○○與庚○○及時上前制止，並將丙○○與甲○○二人隔開
      ，而未發生肢體衝突及接觸之事實，業據證人即被害人甲○○於警詢、偵查中
      及本院審判中證述屬實，其於警詢中證稱：九十二年九月十一日十七時許，在
      高雄市○○區○○路一三七之七號，與丙○○發生糾紛，因丙○○以威脅口吻
      命伊將工作之工具取走，而與丙○○發生口角，丙○○並欲持鐵槌毆打伊，伊
      欲將該鐵槌搶下時，伊父及鄰居前來調解，雙方並無身體上之接觸，何來傷害
      等語【參見卷附臺灣高雄地方法院檢察署九十二年度他字第四九五二號案卷影
      本（下稱偵查卷卷(一)）第三頁】，於偵查中證稱：當日因水泥工具而與丙○○
      發生爭吵，丙○○手持鐵鎚作勢欲予以毆打時，為鄰居及朋友上前擋開，伊則
      為伊母所拉開，伊與丙○○並無身體上之接觸等語【參見偵查卷卷(一)第十頁】
      ，於本院審判中結證：當時所有人均上前阻擋，伊不可能與丙○○發生拉扯等
      語（參見本院審判筆錄）。核與目擊證人乙○○於本院審判中結證：當日甲○○與乙○○為了置放於鐵箱之水泥工具而爭吵，嗣丙○○欲持鐵鎚毆打甲○○
      ，伊與庚○○即將丙○○扶至旁邊，丙○○與甲○○二人相隔約七、八十公分
      ，身體並未接觸，伊將二人隔開時，甲○○之身體亦未觸及丙○○等語（參見
      本院審判筆錄）。目擊證人庚○○於警詢中證稱：九十二年九月十一日十七時
許，丙○○在高雄市○○區○○路一三七之七號門外，因要求隔壁一名年輕男
      子移走堆放於門口之物品，二人開始相互叫罵，二人正欲動手之時，伊及現場
      之人即將雙方拉開，拉開之後，雙方祇有互罵，而未動手，伊站在丙○○身旁
      ，並未見到丙○○被該名年輕男子毆打等語（參見偵查卷卷(一)第五頁），於偵
      查中結證：丙○○與甲○○發生衝突後，伊及丙○○之友人即將丙○○拉開，
      甲○○之父亦上前將丙○○拉開，丙○○與甲○○二人可謂並無肢體上之接觸
      ，其後，兩家人即在該處互相叫罵，叫罵完畢後，則繼續烤肉至二十時許，即
      各自回家，此一期間並未再度發生衝突等語（參見偵查卷卷(一)第八、九頁正面
      ）。目擊證人丁○○於本院審判中證稱：九十二年九月十一日十七時許，伊在
      高雄市○○區○○路一三七之七號前，因聞見有人呼喊而轉頭觀看，當時在許
      多人在場，庚○○亦在現場，伊見到丙○○與甲○○在相互叫罵，但未相互毆
      打等語（參見本院審判筆錄）相符。足見被告於右揭時日具狀申告甲○○於九
      十二年九月十一日十七時許，在高雄市○○區○○路一三七之七號住宅門前，
      將其右手第三、第四手指扭傷，致其受有右手第三、四指紅腫各約五乘三公分
      及三乘三公分之傷害，應屬虛構之詞。
    (三)再證人庚○○於本院審判中被告為主詰問時，雖證稱：當時因丙○○敲碎木炭
      時，發現身旁有其他物品，要求甲○○將該物品取走，甲○○大聲陳稱該物品
      為其所有，任何人均不可移動，丙○○因正持鐵鎚敲碎木炭，即起身以鐵鎚指
      向甲○○，並向甲○○陳稱「你在囂張什麼」，二人正欲互毆時，乙○○即上
      前將丙○○抱住，伊亦上前將鐵鎚取走，伊取下鐵鎚時，甲○○及丙○○仍在
      爭執與拉扯之中，雙方手部仍有接觸，但未相互毆打云云，然核與其於警詢及
      偵查中證述之情節已有不一，且於本院審判中檢察官為反詰問時，經檢察官質
      以丙○○與甲○○當時如何拉扯，證人庚○○證稱：伊面向丙○○，將丙○○
      推開，甲○○則於丙○○對面，不知丙○○以何手與甲○○發生拉扯云云，再
      經檢察官詰之當時背對甲○○，如何知悉甲○○與丙○○發生拉扯，證人庚○○亦僅證述：甲○○與丙○○確有接觸等語，對於如何知悉丙○○與甲○○發
      生接扯，則避而不談，復經檢察官詰以甲○○與丙○○之何手拉扯，證人庚○○證以：丙○○、甲○○二人面對面，應該二手均有云云，已不敢為肯定之回
      答，又經檢察官提示證人庚○○於偵查中之訊問筆錄，質以於偵查中證稱並無
      肢體上之接觸等語，為何與審判中所言不符，證人庚○○先稱：手指有無接觸
      伊並不知云云，旋以改稱：手指應有接觸云云，檢察官詰之手指如何接觸，證
      人庚○○又稱：不知如何拉扯云云，復經檢察官詰以不知如何拉扯，如何得如
      雙方手部有接觸，證人庚○○則證述：因伊將鐵鎚取下時，丙○○、甲○○即
      將相互毆打云云，前後證述反覆不一，且均不能對於如何聞見被告與證人甲○○發生拉扯、被告與證人甲○○如何拉扯之情形，為合理且詳細之說明，足見
      證人庚○○於本院審判中前揭部分之證言，無非事後迴護被告之詞，尚無足取
      。
    (四)又證人庚○○於本院審判中被告為主詰問時雖證稱：丁○○當時並不在場云云
      ，惟查，證人庚○○前揭部分之證言，核與證人丁○○於警詢及本院審判中證
      述之情節已有齟齬，參以被告與甲○○發生上開糾紛時，現場約十餘人，證人
      庚○○僅認識丙○○與丙○○之家人等情，業據證人庚○○於警詢中證述在卷
      （參見偵查卷卷(一)第五頁），可見證人庚○○非無因不識丁○○，以致不知丁○○亦曾於現場之可能，證人庚○○前揭部分證言，自無足取。又證人丁○○
      於本院審判中證稱：甲○○與丙○○發生衝突時，二人最為接近之時，距離約
      六公尺之遠云云（參見本院審判筆錄），惟核與證人乙○○於本院審判中證述
      ：丙○○與甲○○二人相隔約七、八十公分，身體並未接觸等語（參見本院審
      判筆錄）並不相符，參以若丙○○與甲○○二人相隔距離六公尺之遠，證人乙○○、庚○○僅須將雙方勸離即可，豈有上前阻擋並將二人隔開之必要，是證
      人丁○○前揭證言，顯然有所誇大及渲染，而與事實不符，不足採信。
    (五)另證人己○○雖於本院審判中被告為主詰問時證稱：九十二年九月十日下班之
      後，伊與丙○○打球至將近十九時許，嗣並一同用餐，直至將近二十二時許，
      始各自離開，丙○○於離開以前，並未受傷等語，並於檢察官為反詰問時證述
      ：確定當時丙○○並未受傷等語，惟查，被告曾於九十一年十二月二十六日因
      前臂挫傷、肘挫傷、腕挫傷前往安泰醫院診治，有安泰醫院病歷表一份在卷可
      參，然證人己○○於本院訊問時證稱：丙○○與伊打球一年有餘，二手未曾受
      傷等語，足見證人己○○對於被告手部之健康狀況，並非知之甚詳，自不能僅
      憑證人己○○前開證言，遽認被告於九十二年九月十日二十二時許以前，手部
      確未受有任何之傷害，遑論被告有何誣告之犯行。
    (六)至被告雖於九十二年九月十二日前往安泰醫院就診，診斷結果受有右手第三、
      四撫指紅腫各約五乘三公分、三乘三公分之傷害，有安泰醫院診斷證明書影本
      一紙在卷可參【參見卷附臺灣高雄地方法院檢察署九十二年度發查字第五一四
      五號案卷影本（下稱偵查卷卷(二)第二頁）】，足以證明被告於九十二年九月十
      二日前往安泰醫院就診時，確實受有前開傷害之事實，然查，被告於右揭時地
      既未與甲○○發生肢體衝突及接觸，已如前述，證人甲○○自無致使被告受有
      上開傷害之可能，是被告於九十二年九月十二日前往安泰醫院就診，及上開診
      斷證明書影本一紙，自均不足據為有利被告之認定。
    (七)參以被告對於證人甲○○如何予以傷害之經過，先具狀辯稱：當時伊因正在準
      備木炭烤肉，雙手漆黑，擔心沾汙乙○○及庚○○之衣物，而將雙手伸直向前
      ，惟甲○○竟趁丙○○及庚○○先後抱住伊時，以手指捉住伊之手指，將伊右
      手第三、四手指扳傷，庚○○、乙○○或因所站位置，未能見到甲○○將伊扳
      傷云云，復於本院審判中先稱：甲○○於庚○○將伊架開後，以手指捉住伊之
      手指，向下施壓，時間約十分鐘，當時僅有乙○○在場云云，再稱：乙○○將
      伊拉開後，認為無事，以致現場僅賸甲○○與伊對峙十分鐘之久，甲○○亦拉
      扯伊之手部長達十分鐘云云，對於證人甲○○究於何時予以傷害、當時有無他
      人在場，前後供述反覆不一，益證被告前揭辯解，無非臨訟杜撰之詞，不足採
      信。
    (八)而被告於九十二年九月二十三日具狀向臺灣高雄地方法院提出告訴，指稱甲○○於九十二年九月十一日十七時許，在高雄市○○區○○路一三七之七號住宅
      門前，將其右手第三、第四手指扭傷，致其受有右手第三、四指紅腫各約五乘
      公分及三乘三公分等傷害，指訴甲○○涉犯普通傷害罪，嗣經臺灣高雄地方法
      院檢察署檢察官偵查結果，認甲○○之犯罪嫌疑不足，而於九十二年十二月二
      十七日以九十二年度偵字第二四七四一號為不起訴之處分，嗣因被告未聲請再
      議而告確定，並有刑事告訴狀影本（參見偵查卷卷(二)第一頁）及上開不起訴處
      分書各一份在卷可稽。
    (九)綜上所陳，被告明知甲○○於右揭時、地，尚未與之發生肢體衝突及接觸，竟
      於右揭時日以上開虛構之詞，具狀向臺灣高雄地方法院檢察署提出告訴，指訴
      甲○○涉犯普通傷害罪，其有誣告之犯意及使甲○○受刑事處分之意圖，至為
      卓然。被告上開辯解，無非事後卸責之詞，不足採信。本件事證明確，被告犯
      行洵堪認定。
二、核被告丙○○所為，係犯刑法第一百六十九條第一項之誣告罪。爰審酌被告並無
    前科，素行良好，僅因一時口角，即誣指被害人甲○○涉犯普通傷害罪，嚴重妨
    害司法公正及被害人之權益，復審酌被告誣指被害人甲○○所犯之罪名尚屬輕微
    ，對於被告精神及名譽所生之損害，尚非重大，並酌以被害人甲○○於偵查及審
    判中均未表明請求訴追之意，及被告犯罪後否認犯行態度尚非良好等一切情狀，
    量處如主文所示之刑，以示懲儆。又被告前未曾受有期徒刑以上刑之宣告，有臺
    灣高等法院被告全國前案紀錄表一份在卷可稽，其因一時失慮，致罹刑典，經此
    起訴審判，應知所警惕而無再犯之虞，本院認所宣告之刑以暫不執行為適當，爰
    併宣告緩刑三年，以啟自新。
據上論斷，應依刑事訴訟法第二百九十九條第一項前段，刑法第一百六十九條第一項
、第七十四條第一款，判決如主文。
本案經檢察官戊○○到庭執行職務。
中      華      民      國    九十三    年      十一      月    十六    日
                                臺灣高雄地方法院刑事第十二庭
                                    審判長法  官    張維君
                                          法  官    劉惠娟
                                          法  官    伍逸康
右正本證明與原本無異。
如不服本判決，應於判決送達後十日內，向本院提出上訴狀。
                                          書記官    吳月華
中      華      民      國    九十三    年      十一      月    十六    日
本案論罪科刑主要法條：
刑法第一百六十九條
意圖他人受刑事或懲戒處分，向該管公務員誣告者，處七年以下有期徒刑。
意圖他人受刑事或懲戒處分，而偽造、變造證據或使用偽造變之證據者亦同。
